---
title: "Ejercicio_europa"
format: html
editor: visual
---

## Análisis de Componentes principales

Leemos los datos

```{r}
datos=read.table('europa.dat')

```

Hacemos el análisis de componentes principales con la función 'prcomp', que por defecto utiliza la matriz de covarianza.

```{r}
PCA=prcomp(datos)
library(ggplot2)
library(factoextra)

```

Vemos los valores propios y el porcentaje de varianza explicada por cada componente principal.

```         
```

```{r}
lambdas=get_eigenvalue(PCA)
lambdas
```

Observamos que con tan solo la primera componente principal conseguimos explicar mas del 80% de la varianza, y si añadimos la segunda somos capaces de explicar más del 90%.

Veámoslo de manera gráfica.

```{r}
fviz_eig(PCA, addlabels = TRUE, ylim=c(0,100))
```

El siguiente gráfico muestra las relaciones entre todas las variables, vemos que la agricultura está correlacionada negativamente con muchas de las variables y es la que más varianza tiene. Fábricas y servicios sociales personales también tienen bastante varianza aunque no parece que estén muy correlacionados negativamente.

```{r}
fviz_pca_var(PCA, col.var = "contrib",
             repel = TRUE) 
```

A contiuación vemos que la variable mejor representada por las dos primeras componentes principales es la agricultura con diferencia.

```{r}
var <- get_pca_var(PCA)
fviz_cos2(PCA, choice = "var", axes = 1:2)

```

Veamos los pesos de cada variable en cada componente principal.

```{r}
PCA$rotation
```

Observamos que la agricultura tiene un peso muy alto en la primera componente pero bajo en la segunda. También vemos que la suma de pesos Fábricas y Servicios Sociales Personales de las dos primeras componentes és relativamente alta con respecto al resto de variables.

Finalmente vemos una representación de los datos en dos dimensiones ( cogiendo solo la primera y segunda componente).

```{r}
fviz_pca_biplot(PCA, repel = TRUE,
                col.var = "#2E9FDF", # color para las variables
                col.ind = "#696969"  # color para las observaciones
)
```

Muchos de los países nórdicos como Noruega, Dinamarca, Holanda, Suecia o Bélgica se acumulan en el tercer cuadrante. Países de Europa central como Alemania Oriental y Occidental, Suiza, Luxemburgo o Checoslovaquia se encuentran el el segundo cuadrante. Varios países de Europa del Este se sitúan en el primer cuadrante, entre ellos: Bulgaria, Rumanía, Hungría, Polonia y Yugoslavia. En el cuarto cuadrante tenemos países como la Unión Soviética y Turquía (bastante ailsada del resto de los demás).

También tenemos algunas excepciones como el caso de España y Portugal que parecen tener las características de un país de Europa del Este; El caso de Irlanda, que pese a estar cerca de Inglaterra (geográficamente hablando), parec tener una distribución de su fuerza de trabajo considerablemente distinta.
